【裁判字號】    99,交聲,502
【裁判日期】    990729
【裁判案由】    違反道路交通管理處罰條例聲明異議
【裁判全文】
臺灣臺北地方法院交通事件裁定         99年度交聲字第502號
原處分機關  交通部公路總局臺北區監理所板橋監理站
受處分人    乙○○
上列受處分人因違反道路交通管理處罰條例案件，對於臺北市交
通事件裁所99年3月31日所為之處分(原處分案號：板監裁字第裁
41-C00000000號)，聲明異議，本院裁定如下：
    主  文
異議駁回。
    理  由
一、按道路交通管理處罰條例所稱之「車輛」，係指在道路上以
    原動機行駛之汽車（包括機器腳踏車）或以人力、獸力行駛
    之車輛；道路交通安全規則所稱之「汽車」，係指在道路上
    不依軌道或電力架線而以原動機行駛之車輛（包含機器腳踏
    車），道路交通管理處罰條例第3條第8款、道路交通安全規
    則第2條第1項第1款定有明文。次按汽車駕駛人，行經有燈
    光號誌管制之交叉路口闖紅燈者，處新臺幣（下同）1800元
    以上5400元以下罰鍰；又汽車駕駛人違反道路交通管理處罰
    條例第53條者，除依原條款處罰鍰外，並記違規點數3點，
    復為同條例第53條第1項、第63條第1項第3款所明定。
二、本件異議人即受處分人乙○○於民國99年2月7日下午4時15
    分許，騎乘車牌號碼037-BDW號重型機車，沿臺北縣新店市
    ○○街行駛右轉入臨接之北新路路段，行經設有燈光號誌管
    制之北新路與明德路交叉口時，竟於北新路上之燈光管制號
    誌為紅燈時，未依號誌燈指示，逕行超越路口停止線，在北
    新路上左轉穿越北新路而進入明德路，適為執行交通勤務之
    臺北縣政府警察局新店分局員警甲○○、張慶民在北新路與
    明德路口停等紅燈時發現上情，而鳴警笛尾隨追趕至明德路
    67巷與建國路口始將受處分人攔停，當場以受處分人有行經
    有燈光號誌管制之交叉路口闖紅燈之違規行為，依道路交通
    管理處罰條例第53條第1項規定製單舉發，因受處分人拒絕
    簽收，員警遂在舉發違反道路交通管理事件通知單上載明「
    拒簽、拒收，警方現場已告知該員應到案處所及應到案時間
    等相關權利」等字樣，並當場告知且記明其應到案時間及處
    所後，依違反道路交通管理事件統一裁罰基準及處理細則第
    11 條第1項第1款規定，視為受處分人已收受該舉發通知單
    ，嗣受處分人於舉發通知單所載應到案日期即99年2月22日
    後之99年2月24日始向原處分機關提出申訴，經原處分機關
    函請舉發單位調查結果，仍認受處分人有前開違規行為，乃
    於99年3月31日依前開條例第53條第1項、第63條第1項第3款
    及違反道路交通管理事件統一裁罰基準表之規定，裁處受處
    分人罰鍰1900元，並記違規點數3點。
三、本件受處分人聲明異議意旨略以：伊被員警攔停地點距員警
    所稱之違規地點相距4、500公尺，若伊真有違規行為，為何
    員警未當場攔停，而該路口從未有員警值班，況員警未能提
    出照片證明伊有闖紅燈之違規行為，且伊是從北新路口要轉
    明德路的待轉區出來，並非從永新街出來，為此聲明異議，
    請求撤銷原處分等語。
四、經查：
 （一）按行為人有道路交通管理處罰條例之情形者，應填製舉
       發違反道路交通管理事件通知單（以下簡稱通知單），
       並於被通知人欄予以勾記，其通知聯依下列規定辦理：
       一、當場舉發者，應填記駕駛人或行為人姓名、性別、
       出生年月日、地址、身份證統一編號及車主姓名、地址
       、車牌號碼、車輛種類。被查獲之駕駛人或行為人為受
       處分人時，應於填記通知單後將通知聯交付該駕駛人或
       行為人簽名或蓋章收受之；拒絕簽章者，仍應將通知聯
       交付該駕駛人或行為人收受，並記明其事由及交付之時
       間；拒絕收受者，應告知其應到案時間及處所，並記明
       事由與告知事項，視為已收受，違反道路交通管理事件
       統一裁罰基準及處理細則第11條第1項第1款定有明文。
       經查本件受處分人於員警舉發時拒絕簽收舉發通知單，
       員警已當場告知受處分人應到案時間、處所等情，業經
       證人即臺北市政府警察局新店分局員警甲○○到庭證述
       ：伊攔停受處分人後要求出示證件，受處分人一開始拒
       絕，並且不相信伊等係真正的警察，直到伊等出示證件
       給受處分人看之後，受處分人始將自己之證件拿在手上
       給伊看，伊就開始依法填單舉發並告知受處分人其違規
       事實，且詢問受處分人是否要簽收舉發通知單，受處分
       人表示未違規不願簽收，伊就告知受處分人相關權利及
       應到案處所，並將所告知之事項記載於舉發通知單上後
       就讓受處分人離去，從攔下受處分人後，伊等就有在現
       場錄音、錄影等語（本院卷第71頁），證人甲○○亦當
       庭提出蒐證光碟，經本院勘驗後，證人上開所述確與光
       碟錄影內容相符，其證述應堪採信，且本件舉發通知單
       上亦載明「拒簽、拒收，警方現場已告知應到案處所及
       時間等相關權利」等字樣，復有該舉發通知單影本在卷
       可稽（本院卷第5頁），是受處分人雖拒絕簽收舉發通知
       單，然依上開規定，仍視為受處分人已收受該舉發通知
       單，是員警舉發程序尚無違誤。
  （二）本件受處分人於前揭時、地，騎乘車牌號碼037-BDW號
        重型機車，行經有燈光號誌管制之交叉路口，於燈光號
        誌為紅燈時仍為穿越路口逕行左轉，當場為臺北縣政府
        警察局新店分局員警甲○○尾隨攔停舉發之事實，業據
        證人甲○○到庭證稱：當天伊在下午4點時開始執行巡
        邏勤務，與同事張慶民各騎乘機車沿北新路往新店方向
        （北往南），在北新路及明德路口停等紅燈時，就看到
        受處分人騎著系爭機車從永新街出來，當時北新路上燈
        號是紅燈，受處分人就騎車跨越北新路，在北新路與明
        德路口直接左轉進入明德路，伊與張慶民看到上情後，
        立即響警報器跟進明德路，受處分人在永新街及跨越北
        新路的過程當中，車速是正常的，並且有回頭看伊等一
        下，而受處分人機車一進入明德路後車速就變得很快，
        伊與張慶民一路追趕，直至明德路67巷與建國路口始將
        受處分人攔下等語（本院卷第70頁背面、第71頁）。甲
        ○○身為執法人員，與受處分人既素不相識且無任何宿
        怨仇隙，衡情證人應無在執行交通勤務中，刻意舉發素
        不相識、毫無冤仇之受處分人，且甘冒偽證之罪責，於
        本院調查中到庭具結為虛偽之陳述，以羅織誣陷受處分
        人之可能或必要，堪認證人上開之證詞為可採，復有證
        人甲○○當庭繪製之現場圖1紙、臺北縣政府警察局舉
        發違反道路交通管理事件通知單影本、臺北縣政府警察
        局新店分局99年3月24日北縣警店交裁字第0990015396
        號函影本在卷可稽。是以，本件受處分人違規行為之事
        實，堪以認定，其前揭所辯，應無可採。
五、綜上所述，受處分人確有於前揭時、地，騎乘車牌號碼037-
    BDW號重型機車，行經有燈光管制之交叉路口闖紅燈之違規
    行為，原處分機關依前開道路交通管理處罰條例第53條第1
    項、第63條第1項第3款及違反道路交通管理事件統一裁罰基
    準表之規定，裁處受處分人罰鍰1900元，並記違規點數3點
    ，尚無違誤，本件聲明異議無理由，應予以駁回。
據上論斷，應依道路交通案件處理辦法第19條，裁定如主文。
中    華    民    國    99    年    7     月    29    日
                              交通法庭法  官  楊蕙芬
以上正本證明與原本無異
如不服本裁定應於送達後5日內向本院提出抗告狀
                                      書記官  馬正道
中    華    民    國    99    年    8     月    2     日

司法院資訊處製作；財團法人民間司法改革基金會備份。
